【裁判字號】    99,家聲,336
【裁判日期】    990817
【裁判案由】    變更子女姓氏
【裁判全文】
臺灣板橋地方法院民事裁定            99年度家聲字第336號
聲  請  人  乙○○
法定代理人  甲○○
利害關係人  丙○○
上列聲請人聲請變更子女姓氏事件，本院裁定如下：
    主    文
宣告乙○○之姓氏變更從母姓為林羿綺。
聲請程序費用由聲請人負擔。
    理    由
一、按「有下列各款情形之一，法院得依父母之一方或子女之請
    求，為子女之利益，宣告變更子女之姓氏為父姓或母姓：一
    、父母離婚者。二、父母之一方或雙方死亡者。三、父母之
    一方或雙方生死不明滿三年者。四、父母之一方顯有未盡保
    護或教養義務之情事者。」，民法第1059條第5 項定有明文
    。
二、本件聲請意旨略以：緣聲請人之父即關係人丙○○與母甲○
    ○於民國98年6月6日協議離婚，約定聲請人乙○○由母行使
    親權，父親丙○○約二個月才來探視聲請人一次，期間未曾
    支付生活扶養費用，聲請人現在生活由母親照顧，母親有意
    再婚，考量一家有三個姓氏，如聲請人能從母姓應更為有利
    ，爰依法請求准予變更聲請人乙○○之姓氏為母姓「林」姓
    等語。
三、經查，聲請人所主張之上開事實，業據提出戶籍謄本2 件、
    離婚協議書影本1 件為證，並據聲請人之法定代理人甲○○
    於本院審理時到庭陳稱：「我之前有跟小孩的生父談過（小
    孩改姓的事），但他不同意，小孩的生父也沒有給付任何扶
    養費，只有二個月來探視一次，完全沒有給一毛錢扶養費，
    小孩的扶養費、生活費由汪燦焜支付的，生活上也是他幫忙
    照顧。」等語明確，復經證人汪燦焜到庭表示：「小孩就學
    時，老師叫我陳先生，但我姓汪，前陣子去旅遊時，在寫資
    料，小孩姓陳，我姓汪，承辦人也覺得很奇怪，這些都會造
    成我跟小孩的困擾，我把小孩視為自己的小孩，有計劃要與
    小孩的媽媽結婚，未來如果不改姓的話，會造成生活上很大
    的困擾，且以後如果我們有小孩，小孩會姓汪，我希望小孩
    不是姓父姓就是姓母姓」等語無訛（以上參見本院99年8 月
    9 日非訟事件筆錄）。查姓氏屬姓名權而為人格權之一部分
    ，具有社會人格之可辨識性，除與身分安定及交易安全有關
    外，尚有家族制度之表徵，因此始賦予父母選擇權，惟因應
    情勢變更，為子女之利益，父母之一方或子女自得請求法院
    宣告變更子女之姓氏為父姓或母姓。職此，本院審酌上情，
    認聲請人之生父母業已離婚，聲請人父親未提供聲請人生活
    上協助及支付聲請人扶養費，僅偶而探視子女，聲請人均跟
    隨母親生活，可認變更現有姓氏而從母姓對聲請人較為有利
    ，是聲請人本件請求，經核並無不合，依法應予准許，爰裁
    定如主文所示。
四、依非訟事件法第21條第2 項、民事訴訟法第78條裁定如主文
    。
中    華    民    國    99    年    8     月    17    日
                  家事法庭  法  官  林春長
以上正本係照原本作成
如對本裁定抗告須於裁定送達後10日內向本院提出抗告狀
中    華    民    國    99    年    8     月    17    日
                            書記官  高小婷

司法院資訊處製作；財團法人民間司法改革基金會備份。
